臺灣高等法院高雄分院刑事判決　　　　 94年度上訴字第634號
上　訴　人　臺灣高雄地方法院檢察署檢察官
被　　　告　丙○○
上列上訴人因被告偽造文書等案件，不服臺灣高雄地方法院93年
度訴字第2495號中華民國94年3 月4 日第一審判決（起訴案號：
臺灣高雄地方法院93年度偵緝字第1649號），提起上訴，本院判
決如下：
    主  文
原判決關於詐欺暨定執行部分均撤銷。
丙○○幫助意圖為自己不法之所有，以詐術使人將本人之物交付
，處有期徒刑捌月。
其他上訴駁回。
上開撤銷改判部分所處有期徒刑捌月與駁回上訴之連續行使偽造
私文書部分所處有期徒刑伍月；應執行有期徒刑壹年。如附表編
號1 、2 、3 、5 、6 、8 、9 、10、11所示偽造之「林」署名
玖枚，均沒收。
    事  實
一、丙○○預見銀行或郵局等金融機關存款帳戶之存摺與提款卡
    ，若交付不熟識之他人使用後，可能幫助犯罪集團取得詐欺
    犯罪所得財物，致被害人與警方追查無門，仍基於幫助他人
    犯詐欺罪之不確定故意，於民國92年6 月間某日，在某不詳
    地點，將其所有甲仙郵局帳戶（局號：000000-0號，帳號：
    000000-0號）之存摺、提款卡及密碼交予該詐騙集團成員使
    用，供作向不特定民眾詐欺取財犯罪使用。是該詐騙集團成
    員遂利用夾報於自由時報之方式，佯以刊登大眾銀行現金卡
    信用貸款之廣告，並留聯繫電話（07）0000000 號。嗣甲○○於92年10月2 日上午8 時許，在屏東縣鹽埔鄉○○街1 號
    住所內，閱覽上開廣告後，於同日上午10時許，隨即撥打上
    開電話聯絡，欲信用貸款新台幣（下同）40萬元，該詐騙集
    團真實姓名不詳之成員自稱「何利螢」者即以應先交付徵信
    費、手續費及匯款錯誤為由，要求甲○○匯款至丙○○之上
    開帳戶內，甲○○因而陷於錯誤而聽從該成員指示，於同日
    下午2 時22分許、同年月6 日上午11時39分許及下午3 時3
    分許，至屏東縣崇蘭郵局、屏東市中正郵局及高雄市建工郵
    局，各將3200元、25000 元及15000 元轉帳匯入丙○○上開
    郵局帳戶內。嗣甲○○發覺有異，經向大眾銀行求證後，始
    知受騙，而報警查獲。
二、丙○○復利用其擔任乙○○所經營之仙進餐廳廚師之機會，
    基於意圖為自己不法所有及行使偽造私文書之概括犯意，連
    續於附表之時間，至丁○○所經營之「添進商店」，向丁○○佯稱仙進餐廳欲訂購如附表所示之貨物，且急著用貨，致
    使丁○○陷於錯誤，交付如附表所示之貨物予丙○○，丙○○並於附表編號1 、2 、3 、5 、6 、8 、9 、10、11號之
    估價單上，偽冒仙進餐廳負責人乙○○之名義，在上開估價
    單上，偽簽乙○○之姓氏「林」而表示乙○○收受上開貨物
    之意後，持之交予丁○○，致生損害於乙○○及丁○○。
三、案經高雄縣政府警察局旗山分局報請臺灣高雄地方法院檢察
    署檢察官偵查起訴。
    理  由
一、撤銷改判（幫助詐欺部分）：
  (一)訊據被告丙○○矢口否認有上揭幫助詐欺犯行，於原審辯稱
    ：「我沒有將帳戶賣給別人，是遺失了，當時我在前鎮的餐
    廳上班，我將甲仙郵局帳戶之存摺、提款卡放在機車外掛之
    置物箱內，置物箱沒有鎖，存摺及提款卡就不見了，密碼是
    寫在提款卡上面。我是將存摺及提款卡放置在小皮包內，小
    皮包也遺失，身分證也在小皮包內，小皮包是在92年遺失」
    ；於本院辯以：提款簿、身分證、提款卡是11月間遺失，印
    鑑也遺失，因太忙未報遺失，是甲仙派出所通知伊，伊才知
    道云云。
  (二)惟查：證人甲○○於92年10月2 日下午2 時22分許、同年月
    6 日上午11時39分許及下午3 時3 分許，分別匯款轉帳入丙○○上開郵局帳戶內而被領取款項，有甲○○匯款執據3 紙
    、被告上開甲仙郵局歷史交易清單各1 份在卷可稽。次查被
    告上開帳戶於91年7 月23日申請開戶，92年10月1 日申請使
    用語音服務，被告並坦承係其自己親自申請，申請書係伊所
    親書等情（本院卷第48頁），經核其申請書與其所書筆跡相
    符，堪信為實。被告於91年間即申請開戶，於92年10月1 日
    始申請語音服務，申請書上均蓋有被告之印鑑章，而翌日被
    害人即甲○○即將款項匯進該帳戶遭領取，被告稱其提款簿
    、身分證、提款卡及印鑑均遺失，伊不知情云云，顯與常情
    有違。且按詐騙集團如以拾得或竊得之被告帳戶使用，既未
    獲被告首肯，若被告掛失更改相關印鑑、密碼，該集團豈不
    無從運作帳戶，是被告所辯帳戶係遺失伊不知情與常理實有
    所不容。從而，本件應係被告提供其帳戶供詐欺集團使用一
    節至為灼然。本件事證明確，其犯行洵堪認定，應予依法論
    科。
  (三)被告丙○○將其所有之上開郵局存款帳戶之存摺與提款卡，
    提供予不詳之犯罪集團詐騙他人財物匯款使用，顯具有幫助
    犯罪集團詐欺取財之不確定故意。嗣該不詳之犯罪集團取得
    上開帳戶後，即用以向被害人甲○○詐取財物共計43200 元
    ，該犯罪集團係基於一詐欺犯意之數接續舉動而使被害人甲○○接續為3 次之匯款行為，僅侵犯一被害人單一之財產法
    益，為接續犯。是該不詳之犯罪集團就此犯行係犯刑法第33
    9 條第1 項之詐欺取財罪。故核被告之上揭事實一所為，係
    犯幫助犯刑法第339 條第1 項之詐欺取財罪。被告之犯行係
    屬幫助犯，應依刑法第30條第2 項之規定，按正犯之刑減輕
    之。
  (四)原審就此部分依法論科，雖非無見，惟原判決事實既認被告
    係「明知」銀行或郵局等金融機關存款帳戶之存摺與提款卡
    ，若交付不熟識之他人使用後，可能幫助犯罪集團取得詐欺
    犯罪所得財物，致被害人與警方追查無門，卻又謂被告係基
    於幫助他人犯詐欺罪之「不確定故意」等情，就被告犯罪係
    基於確定或不確定之故意，前後記載矛盾；又現今社會詐欺
    集團詐騙手段推陳出新，無所不用其極，其等利用人頭帳戶
    致使檢警查緝困難，被害人追索無門，造成社會人心惶惶，
    而被告提供個人帳戶予詐騙集團使用，致詐騙集團份子遂行
    其詐欺取財之目的，並得以隱匿真實身分，助長犯罪氣焰，
    危害社會治安，致生危害非微，而被告又否認犯行，顯無悔
    意，惡性非輕，原審就該部分僅判處被告有期徒刑3 月，自
    嫌輕縱，檢察官上訴意旨據以指摘原判決該部分不當，非無
    理由，爰就該部分撤銷原審判決，量處有期徒刑8 月，以示
    儆懲。
二、上訴駁回（連續行使偽造私文書）部分：
  (一)至上揭事實二部分犯行，業據被告於原審及本院審理中坦供
    在卷，核與證人乙○○及丁○○於原審及本院指訴情節相符
    ，復有估價單13紙在卷可按，是被告上開自白，確與事實相
    符，足堪採為證據，被告此部分犯行亦堪認定。
  (二)核被告就此部分所為，係犯刑法第339 條第1 項詐欺取財罪
    、同法第216 條、第210 條行使偽造私文書罪。又被告偽造
    簽收人「林」簽名之行為，分別為偽造各該私文書之部分行
    為，爰不另論偽造署押罪。被告偽造前揭如附表編號1 、2
    、3 、5 、6 、8 、9 、10、11之私文書後持以行使，其各
    該偽造私文書之低度行為，均分別為行使之高度行為所吸收
    ，亦不另論罪。又被告多次詐欺及行使偽造私文書之犯行，
    均時間緊接，方法相同，顯係觸犯構成要件相同之罪名，應
    分別依連續犯之規定論以一罪，並均依法加重其刑。再被告
    所犯行使偽造私文書罪及詐欺取財罪2 罪間，有方法、目的
    之牽連關係，應從一重行使偽造私文書罪論處。
  (三)原審因而審酌被告因缺錢花用，竟利用長期為仙進餐廳廚師
    ，取得告訴人乙○○及丁○○信任之機會，詐騙貨物轉賣牟
    利，詐騙金額高達十數萬元，且未償還告訴人貨款，惟犯後
    坦承犯行等一切情狀，適用刑法第216 條、第210 條、第33
    9 條第1 項、第219 條、第56條、第55條、第41條第1 項前
    段、第2 項，罰金罰鍰提高標準條例第1 條前段、第2 條，
    量處有期徒刑5 月，並諭知易科罰金之折算標準，並就附表
    編號1 、2 、3 、5 、6 、8 、9 、10、11所示偽造之「林
    」署名9 枚依法諭知沒收。經核無違誤之處，檢察官上訴意
    旨雖以被告未與告訴人和解，而認原審量刑過輕，惟原審已
    斟酌各該情形，而量處罪刑，上訴意旨所指核無理由，應予
    以駁回。
三、被告所犯上開幫助詐欺罪與連續行使偽造私文書罪間，犯意
    各別，罪名有異，應分論併罰。本院就撤銷改判及上訴駁回
    部分，定其應執行刑為主文所示。
據上論結，應依刑事訴訟法第368條、第369 條第1 項前段、第
364 條、第299 條第1 項前段，刑法第38條、第339 條第1 項、
第51條第5 款，罰金罰鍰提高標準條例第1 條前段，判決如主文
。
本案經檢察官方娜蓉到庭執行職務。
中　　華　　民　　國　　94　　年　　6 　　月　　30　　日
                  刑事第八庭    審判長法  官  惠光霞
                                      法  官  洪慶鐘
                                      法  官  李淑惠
以上正本證明與原本無異。
行使偽造文書部分如不服本判決應於收受本判決後10日內向本院
提出上訴書狀，其未敘述上訴理由者，並得於提起上訴後10日內
向本院補提理由書狀（均須按他造當事人之人數附繕本）「切勿
逕送上級法院」。
幫助詐欺部分不得上訴。
中    華    民    國    94    年    6     月     30   日
　　　　　　　　　　　　　　　　　　　書記官   高惠珠
附錄：本件判決論罪科刑法條：
刑法第216 條、第210 條、第339 條第1 項
刑法第210條
偽造、變造私文書，足以生損害於公眾或他人者，處五年以下有
期徒刑。
刑法第216條
行使第二百十條至第二百十五條之文書者，依偽造、變造文書或
登載不實事項或使登載不實事項之規定處斷。
刑法第339條第1項
意圖為自己或第三人不法之所有，以詐術使人將本人或第三人之
物交付者，處五年以下有期徒刑、拘役或科或併科一千元以下罰
金。
附表：
┌───┬───────┬──────────────┬────────┐
│ 編號 │　 時　　間　 │　　　詐得貨物　　　　　　　│　 偽冒簽收　　 │
├───┼───────┼──────────────┼────────┤
│  1   │ 92年12月10日 │沙茶1 箱　　　　　　　　　　│偽冒仙進餐廳負責│
│　　　│    　　　　　│醬油1 箱　　　　　　　　　　│人乙○○，在估貨│
│　　　│　　　　　　　│豆乳5 罐　　　　　　　　　　│單上，偽簽乙○○│
│　　　│　　　　　　　│　　　　　　　　　　　　　　│之姓氏「林」而表│
│　　　│　　　　　　　│　　　　　　　　　　　　　　│示乙○○收受上開│
│　　　│　　　　　　　│　　　　　　　　　　　　　　│貨物之意　　　　│
├───┼───────┼──────────────┼────────┤
│　2 　│92年12月13日  │干貝4 斤　　　　　　　　　　│偽冒仙進餐廳負責│
│　　　│      　　　　│香菇2 斤半　　　　　　　　　│人乙○○，在估貨│
│　　　│　　　　　　　│味素1 箱　　　　　　　　　　│單上，偽簽乙○○│
│　　　│　　　　　　　│　　　　　　　　　　　　　　│之姓氏「林」而表│
│　　　│　　　　　　　│　　　　　　　　　　　　　　│示乙○○收受上開│
│　　　│　　　　　　　│　　　　　　　　　　　　　　│貨物之意　　　　│
├───┼───────┼──────────────┼────────┤
│　3 　│92年12月13日  │蝦仁3 斤半　　　　　　　　　│偽冒仙進餐廳負責│
│　　　│      　　　　│扁魚4 斤　　　　　　　　　　│人乙○○，在估貨│
│　　　│　　　　　　　│蔭醬3 箱　　　　　　　　　　│單上，偽簽乙○○│
│　　　│　　　　　　　│　　　　　　　　　　　　　　│之姓氏「林」而表│
│　　　│　　　　　　　│　　　　　　　　　　　　　　│示乙○○收受上開│
│　　　│　　　　　　　│　　　　　　　　　　　　　　│貨物之意　　　　│
├───┼───────┼──────────────┼────────┤
│　4 　│92年12月15日  │沙茶1 箱　　　　　　　　　　│　　　　　　　　│
│　　　│      　　　　│雙美油膏2 箱　　　　　　　　│　　　　　　　　│
├───┼───────┼──────────────┼────────┤
│　5 　│92年12月18日  │台糖油1 箱　　　　　　　　　│偽冒仙進餐廳負責│
│　　　│      　　　　│穩潔1 箱　　　　　　　　　　│人乙○○，在估貨│
│　　　│　　　　　　　│　　　　　　　　　　　　　　│單上，偽簽乙○○│
│　　　│　　　　　　　│　　　　　　　　　　　　　　│之姓氏「林」而表│
│　　　│　　　　　　　│　　　　　　　　　　　　　　│示乙○○收受上開│
│　　　│　　　　　　　│　　　　　　　　　　　　　　│貨物之意　　　　│
├───┼───────┼──────────────┼────────┤
│　6 　│92年12月18日  │花生粉3 斤　　　　　　　　　│偽冒仙進餐廳負責│
│　　　│      　　　　│牛頭牌沙茶醬3 箱　　　　　　│人乙○○，在估貨│
│　　　│　　　　　　　│　　　　　　　　　　　　　　│單上，偽簽乙○○│
│　　　│　　　　　　　│　　　　　　　　　　　　　　│之姓氏「林」而表│
│　　　│　　　　　　　│　　　　　　　　　　　　　　│示乙○○收受上開│
│　　　│　　　　　　　│　　　　　　　　　　　　　　│貨物之意　　　　│
├───┼───────┼──────────────┼────────┤
│　7 　│92年12月18日  │香油4 罐　　　　　　　　　　│　　　　　　　　│
│　　　│      　　　　│胡麻油6 罐　　　　　　　　　│　　　　　　　　│
│　　　│　　　　　　　│味全醬油2 箱　　　　　　　　│　　　　　　　　│
│　　　│　　　　　　　│魔術靈1 箱　　　　　　　　　│　　　　　　　　│
│　　　│　　　　　　　│除油3 罐　　　　　　　　　　│　　　　　　　　│
│　　　│　　　　　　　│蔥頭酥10包　　　　　　　　　│　　　　　　　　│
│　　　│　　　　　　　│洗衣刷1 個　　　　　　　　　│　　　　　　　　│
│　　　│　　　　　　　│浴廁刷1 個　　　　　　　　　│　　　　　　　　│
│　　　│　　　　　　　│白米50  斤　　　　　　　　　│　　　　　　　　│
│　　　│　　　　　　　│沙拉油6 桶　　　　　　　　　│　　　　　　　　│
│　　　│　　　　　　　│香油2 瓶　　　　　　　　　　│　　　　　　　　│
├───┼───────┼──────────────┼────────┤
│　8 　│92年12月19日  │花生5 斤　　　　　　　　　　│偽冒仙進餐廳負責│
│　　　│      　　　　│花瓜2 箱　　　　　　　　　　│人乙○○，在估貨│
│　　　│　　　　　　　│麵筋2 箱　　　　　　　　　　│單上，偽簽乙○○│
│　　　│　　　　　　　│肉醬2 箱　　　　　　　　　　│之姓氏「林」而表│
│　　　│　　　　　　　│豆棗2 箱　　　　　　　　　　│示乙○○收受上開│
│　　　│　　　　　　　│　　　　　　　　　　　　　　│貨物之意　　　　│
├───┼───────┼──────────────┼────────┤
│　9 　│92年12月19日  │味素2 箱　　　　　　　　　　│偽冒仙進餐廳負責│
│　　　│      　　　　│沙茶1 箱　　　　　　　　　　│人乙○○，在估貨│
│　　　│　　　　　　　│　　　　　　　　　　　　　　│單上，偽簽乙○○│
│　　　│　　　　　　　│　　　　　　　　　　　　　　│之姓氏「林」而表│
│　　　│　　　　　　　│　　　　　　　　　　　　　　│示乙○○收受上開│
│　　　│　　　　　　　│　　　　　　　　　　　　　　│貨物之意　　　　│
├───┼───────┼──────────────┼────────┤
│　10　│92年12月21日  │恐龍殺蟲劑20  瓶　　　　　　│偽冒仙進餐廳負責│
│　　　│        　　　│工研醋2 箱　　　　　　　　　│人乙○○，在估貨│
│　　　│　　　　　　　│可果美蕃茄醬2 箱　　　　　　│單上，偽簽乙○○│
│　　　│　　　　　　　│　　　　　　　　　　　　　　│之姓氏「林」而表│
│　　　│　　　　　　　│　　　　　　　　　　　　　　│示乙○○收受上開│
│　　　│　　　　　　　│　　　　　　　　　　　　　　│貨物之意　　　　│
├───┼───────┼──────────────┼────────┤
│　11  │92年12月23日  │殺蟲劑24    罐　　　　　　　│偽冒仙進餐廳負責│
│　　　│        　　　│油蔥酥10包　　　　　　　　　│人乙○○，在估貨│
│　　　│　　　　　　　│　　　　　　　　　　　　　　│單上，偽簽乙○○│
│　　　│　　　　　　　│　　　　　　　　　　　　　　│之姓氏「林」而表│
│　　　│　　　　　　　│　　　　　　　　　　　　　　│示乙○○收受上開│
│　　　│　　　　　　　│　　　　　　　　　　　　　　│貨物之意　　　　│
├───┼───────┼──────────────┼────────┤
│　12  │92年12月23日  │味素2 箱　　　　　　　　　　│　　　　　　　　│
│　　　│        　　　│味全醬油2 箱　　　　　　　　│　　　　　　　　│
│　　　│　　　　　　　│味全花瓜1 箱　　　　　　　　│　　　　　　　　│
├───┼───────┼──────────────┼────────┤
│　13  │92年12月28日  │統一AEC油92  罐　　　　　　 │　　　　　　　　│
│　　　│        　　　│牛頭牌沙茶醬12  罐　　　　　│　　　　　　　　│
│　　　│　　　　　　　│牛頭牌沙茶醬2 箱　　　　　　│　　　　　　　　│
│　　　│　　　　　　　│味全醬油2 箱　　　　　　　　│　　　　　　　　│
│　　　│　　　　　　　│散鹽2 袋　　　　　　　　　　│　　　　　　　　│
│　　　│　　　　　　　│魔術靈1 箱　　　　　　　　　│　　　　　　　　│
│　　　│　　　　　　　│蔥頭酥20  包　　　　　　　　│　　　　　　　　│
│　　　│　　　　　　　│毛巾2 打　　　　　　　　　　│　　　　　　　　│
│　　　│　　　　　　　│手套1 打　　　　　　　　　　│　　　　　　　　│
└───┴───────┴──────────────┴────────┘
